【裁判字號】    94,交上訴,2222
【裁判日期】    950412
【裁判案由】    公共危險
【裁判全文】
臺灣高等法院臺中分院刑事判決      94年度交上訴字第2222號
上  訴  人
即  被  告  丙○○
選任辯護人  何崇民律師
上  訴  人
即  被  告  乙○○
上列上訴人因公共危險案件，不服臺灣臺中地方法院93年度交訴
字第90號 ，中華民國94年6月28日第一審判決（起訴案號：臺灣
臺中地方法院檢察署93年度偵字第9250號），提起上訴，本院判
決如下：
    主  文
上訴駁回。
    事    實
一、丙○○、乙○○明知以闖紅燈、變換車道、併行佔據車道競
    速、蛇行等飆車方式足以造成道路交通往來危險，竟仍於93
    年3月14日凌晨1時58分許分別駕駛車牌號碼6V-2199、M7-87
    23號車輛，行經台中市○○路、中清路口附近，加入分別由
    朱宏榮、劉政昆、李伯龍、張堯信、陳常樂、陳昇伯、陳俊
    瑜、陳重吉、林俊宏、林耀聰、楊忠文、楊盛君、劉家育、
    周才傑、張智超、莊志遠、蔡自宗、黃志強等人駕駛自用小
    客車之車陣，相互間基於共同以闖紅燈、變換車道、併行佔
    據車道競速、蛇行等飆車方式之犯意聯絡，以附表所示之方
    式，沿途連續闖紅燈、違規變換車道、併行佔據車道競速、
    蛇行等方式，來回行駛於環中路、中清路等路段，嚴重影響
    路人及參與道路交通公眾之安全，以此方法致生陸路往來之
    危險（各人所駕駛車輛車牌號碼、車主及公共危險行為如附
    表所示，朱宏榮、劉政昆、李伯龍、張堯信、陳常樂、陳昇
    伯、陳俊瑜、陳重吉、林俊宏、林耀聰、楊忠文、楊盛君、
    劉家育、周才傑、張智超、莊志遠、蔡自宗經原審法院各判
    處有期徒刑三月，緩刑二年確定）。迄同日凌晨三時許，丙
    ○○、乙○○等人始行逃逸散去，經警蒐證錄影，循線通知
    到場說明查獲。
二、案經台中市警察局第六分局報請臺灣臺中地方法院檢察署檢
    察官偵查而聲請易判決處刑，經臺灣臺中地方法院改依通常
    程序審理。
    理    由
一、訊據上訴人即被告丙○○、乙○○坦承有於上開時、地分別
    駕駛車牌號碼6V-2199、M7- 8723號車輛在上開車陣中及與
    其他車輛一同闖紅燈之行為，惟二人均矢口否認有上開公共
    危險犯行，乙○○辯稱：當時只是路過該處，沒有參與飆車
    云云，另於原該日凌晨行經中清路與環中路口時，突遇大批
    車輛，原欲至加油站加油，因陷入車陣中造成進退困難，又
    被後方車輛鳴按喇叭，才跟著闖紅燈，後左轉環中路轉入中
    山高北上回豐原，並無共同車云云。丙○○辯稱：當天凌
    晨與朋友去喝茶，回程行經該路口時遇車陣，被夾在中間，
    原想要右轉，因被喇叭聲驅趕，害怕被打而跟隨闖紅燈直行
    ，並無參與車云云。丙○○之辯護人並為被告上訴及辯護
    稱：公訴人起訴意旨以及原審判決均認為丙○○等人從凌晨
    1時多到凌晨3時許以沿途連續闖紅燈、違規變換車道、併行
    佔據車道競速、蛇行等方式，但蒐證錄影光碟及照片顯示丙
    ○○之車輛被多輛汽車包圍於其中，丙○○僅有闖紅燈之行
    為，不能證明與其他行為人有犯意之聯絡並共同以違規變換
    車道、併行佔據車道競速、蛇行等方式來回行駛於環中路、
    中清路等路段，而嚴重影響路人及參與道路交通公眾之安全
    等行為，無法認定丙○○有壅塞交通之主觀犯意。且丙○○
    駕駛者係休旅車，未經改裝，起步慢，與一般飆車族之改裝
    車輛不同，且當時行駛於內側車道，無法右轉，警方在現場
    沒有做任何防範措施，無法排除一般民眾誤闖車陣之情況等
    語。
二、惟查：
  (一)上開時地有成群車輛集體闖紅燈、違規變換車道、併行佔據
    道路、蛇行等車行為，業經警當場錄影蒐證製成光碟並翻
    拍之照片附卷。並有車籍資料作業詳細書面、責付保管書、
    警員賴英門職務報告書、現場圖、車路徑圖、台中市警察
    局舉發違反道路交通管理事件通知單等在卷可稽。本院勘驗
    蒐證光碟並檢視照片，顯示上開時、地確有車輛聚集、集體
    闖燈、行駛於車道等情形。朱宏榮、陳常樂、劉政昆、李伯
    龍、張堯信、陳昇伯、陳俊瑜、陳重吉、林俊宏、林耀聰、
    楊忠文、楊盛君、劉家育、周才傑、張智超、莊志遠、蔡自
    宗於本案原審審理中均坦承有上開集體闖紅燈、違規變換車
    道、併行佔據道路、蛇行等車行為，互核相符。朱宏榮等
    人並各經原審法院判處有期徒刑三月，緩刑二年確定在案。
  (二)丙○○、乙○○因有駕車行駛於上開車陣中，與其他車輛共
    同闖紅燈之行為，違反道路交通安全規則，分別經台中市警
    察局舉發二車以上共同危險駕駛闖紅燈妨礙其他正常車輛之
    安全，應依道路交通管理處罰條例第43條第3項處罰，有台
    中市警察局舉發違反道路交通管理事件通知單二件在卷 (見
    偵查卷第100、106頁)。丙○○、乙○○對於嗣後監理機關
    裁決罰鍰、吊銷駕照、吊扣汽車牌照之處分聲明異議，經原
    審法院以93年度交聲字第367、371號案調查，證人即舉發警
    官賴英門於原法院93年度交聲字第371號丙○○聲明異議案
    調查中到庭證審稱：「這件是我帶班取締的，我有在現場蒐
    證。當天三月十四日晚上一點五十六分我們在中清、環中路
    口，有數十部的車子聚集在環中路口，我們是據報趕往的。
    我們到達的時候有一部車ＤＧ－四九八一正在路口甩尾，我
    們有蒐證，從一點五十八分之後，整個路口的車輛，由西屯
    往北屯方向開始闖紅燈，中清路由大雅往市區方向本來在這
    路口有一個加油站，突然環中路車輛集體行駛，中清路的車
    輛也開始行駛，這兩行向的車輛都有集體闖紅燈，我們都有
    蒐證。．．．當時四個方向的車輛是完全停駛，等那車子甩
    尾後，隔了兩分鐘之後，這些車輛就集體闖紅燈，受處分人
    (指丙○○)的車子是從中清路到環中路往北屯的方向，他行
    駛的時候環中路的是綠燈，中清路是紅燈，因為是連貫的，
    有的車輛剛好是在綠燈、我們也就不會舉發他，而異議人 (
    指丙○○)剛好是紅燈左轉。」「依當時情形，沒有警車，
    也沒有人鳴喇叭，當時也沒有人吶喊鳴喇叭。」」有筆錄附
    於原審卷可稽 (見原審卷第88、89頁)。本院當庭勘驗蒐證
    光碟，自蒐證起迄被告二人參與集體闖紅燈前後，均未聽見
    有喇叭聲響。雖當時車輛聚集，但光碟既能收錄車輛行進聲
    ，以喇叭聲響之尖銳剌耳，不致於被掩蓋。證人賴英門所證
    當時並無人鳴喇叭，合屬實情。至於證人即當時乘坐丙○○
    車輛之丙○○友人張書嚴於上開丙○○聲明異議案到庭證稱
    當時整群車都按喇叭，後方車輛開得急云云，亦參與闖紅燈
    之證人即原審共同被告周才傑於原審證稱當時有人按喇叭云
    云，其他共同被告於警詢中辯稱剛好路過，後方車輛開得急
    ，後方在按喇叭云云，與本院勘驗蒐證光碟之結果不符，顯
    係護、卸責之詞，不足採信。被告二人辯稱係遭後方車輛
    駕駛人按鳴喇叭而不得已跟隨駕車闖紅燈前進云云，不足採
    信。
  (三)參與本案犯行之原審共同被告劉政昆係於1時56分在中清路
    與環中路口甩尾後停於路旁，此為劉政昆所承認 (見原審卷
    第111、155頁)，其他共同被告自1時58分35秒起集體闖紅燈
    ，被告二人係在1時58分43秒闖紅燈，在其前方者僅有少數
    車輛 (詳見附表)，而蒐證光碟顯示被告二人駕駛之車輛於
    蒐證開始第27、28秒即出現在闖紅燈之列，可見其二人之車
    輛位處車陣前端，亦即在劉政昆甩尾時即在該路口附近。而
    依卷附警繪本案現場圖，在本案現場中清路、環中路口，由
    中清路往市區○○○○○路右轉環中路之轉角處，即有員村
    加油站，倘乙○○有意至路旁加油站加油，在此即可右轉進
    入加油站，倘丙○○有意右轉，在路口前數十公尺前即應靠
    右行駛，於該路口右轉，乃乙○○未右轉進入加油站，丙○
    ○於到達該路口時仍行駛在內側車道，難信其二人原係有意
    右轉。當時既無喇叭聲催促前進，已如前述，被告二人隨同
    其他車輛一同闖紅燈左轉環中路，顯係有意為之。丙○○辯
    稱被夾在中間，原想要右轉，因被喇叭聲驅趕，害怕被打而
    跟隨闖紅燈云云；丙○○之辯護人辯護稱丙○○無主觀犯意
    云云；乙○○辯稱陷入車陣中造成進退困難，又被後方車輛
    鳴按喇叭，才跟著闖紅燈云云，均非可採。被告二人係明知
    而參與集體闖紅燈之行為，足以認定。而此行為違反交通規
    則，已足以造成往來交通之危險。被告二人之聲明異議，分
    別經原審法院調查，認被告二人未依規定停等紅燈，並參與
    集體闖紅燈左轉，有嚴重危害交通安全之虞，構成危險駕駛
    ，應予處罰，而裁定駁回 (見原審卷第254至257頁)，可為
    佐證。
  (四)按共同正犯之意思聯絡，不限於事前有所協議，其於行為當
    時，基於相互之認識，以共同犯罪之意思參與者，亦無礙於
    共同正犯之成立，且其表示之方法，亦不以明示通謀為必要
    ，即相互間有默示之合致，亦無不可。(最高法院89年度台
    上字第546號、85年度台上字第5469號判決意旨參照)。而共
    同正犯間，非僅就其自己實施之行為負其責任，並在犯意聯
    絡之範圍內，對於他共同正犯所實施之行為，亦應共同負責
    (最高法院32年上字第1905號判例意旨參照)。被告二人縱然
    與其他駕駛人不相識，但對於各人之闖紅燈、變換車道、併
    行佔據車道競速、蛇行等飆車行為之行為既有認識，於行經
    該地時，本於相同之目的而參與，即屬有犯意聯絡而為共同
    正犯。被告二人已參與其中聚集道路、集體闖紅燈部分之行
    為，對於與其他人之闖紅燈、變換車道、併行佔據車道競速
    、蛇行等飆車行為，既有認識，且係在犯意聯絡之內，自應
    對全部行為之結果負其責任。被告等辯稱只有闖紅燈沒有飆
    車，無公共危險云云，丙○○之辯護人為丙○○辯護稱與他
    人無犯意聯絡云云，俱不可採。
三、核被告等所為，係犯刑法第185條第1項以他法致生陸路往來
    之危險罪。被告等與朱宏榮等間有犯意聯絡及行為分擔，均
    為共同正犯。原審依法對被告等論處罪刑，於法核無違誤。
    被告等上訴否認犯罪，為無理由，上訴應予駁回。
據上論斷，依刑事訴訟法第368條，判決如主文。
本案經檢察官甲○○到庭執行職務。
中    華    民    國    95    年    4    月  12       日
            刑事第九庭  審判長法  官  陳  筱  珮
                              法  官  趙  春  碧
                              法  官  康  應  龍
上列正本證明與原本無異。
如不服本判決應於收受送達後十日內向本院提出上訴書狀，其未
敘述上訴之理由者並得於提起上訴後十日內向本院補提理由書（
均須按他造當事人之人數附繕本）。
                              書記官  黃  薰  慧
中    華    民    國    95    年    4    月   13      日
                                                      Ａ
┌─────────────────────────────────────────────────┐
│附表                                                                                              │
├──┬───┬───────────────────────────────┬────┬─────┤
│編號│車號  │        犯罪時間及犯罪事實(出現紀錄)                          │車   主 │身分證號  │
│    │      │                                                              ├────┼─────┤
│    │      │                                                              │犯罪/駕 │身分證號  │
│    │      │                                                              │駛人    │          │
├──┴───┴───────────────────────────────┴────┴─────┤
│環中路要過中清路往北屯方向是93年3月14日1時58分34秒 (錄影帶時間)時變紅燈；該行向要經過105秒 (至2時 │
│00分19秒)才變綠燈15秒                                                                             │
├─────────────────────────────────────────────────┤
│中清路往市區○○○○路車輛自93年3月14日1時58分34秒(錄影帶時間)是禁止左轉30秒(至1時59分04秒)後開放 │
│10秒(至1時59分14秒)可左轉、再來(1時59分15秒起)75秒也禁止左轉。                                    │
│                                                                                                  │
├──┬────┬──────────────────────────────┬────┬─────┤
│ 1  │D7-4981 │於93年3月14日1時56分在中清路與環中路口甩尾後停於路口旁      │劉政昆  │Ｚ000000000│
│    │        │                                                            ├────┼─────┤
│    │        │                                                            │        │          │
├──┼────┼──────────────────────────────┼────┼─────┤
│ 2  │9J-8815 │於93年3月14日1時58分35秒在中清路與環中路口集體闖紅燈(直行)  │劉明雄  │Ｚ000000000│
│    │        │於02時08分29秒仍在中清路往市區○○○於路邊出現              ├────┼─────┤
│    │        │                                                            │李伯龍  │Ｚ000000000│
├──┼────┼──────────────────────────────┼────┼─────┤
│ 3  │9J-6010 │於93年3月14日01時58分36秒在中清路與環中路口集體闖紅燈 (左側 │蕭  滿  │Ｚ000000000│
│    │        │進入)於02時08分47秒仍在中清路往市區○○○於路邊出現         ├────┼─────┤
│    │        │                                                            │陳昇伯  │Ｚ000000000│
├──┼────┼──────────────────────────────┼────┼─────┤
│ 4  │C8-1575 │於93年3月14日01時58分37秒在中清路與環中路口集體闖紅燈 (左側 │劉家育  │Ｚ000000000│
│    │        │進入)                                                       ├────┼─────┤
│    │        │                                                            │劉家育  │Ｚ000000000│
├──┼────┼──────────────────────────────┼────┼─────┤
│ 5  │M7-8909 │於93年3月14日01時58分38秒在中清路與環中路口集體闖紅燈(左側  │陳重吉  │Ｚ000000000│
│    │        │進入)                                                       ├────┼─────┤
│    │        │                                                            │陳重吉  │Ｚ000000000│
├──┼────┼──────────────────────────────┼────┼─────┤
│ 6  │6V-2199 │於93年3月14日01時58分43秒在中清路與環中路口集體闖紅燈(左側  │鄉麒股份│          │
│    │        │進入)                                                       │有限公司│          │
│    │        │                                                            ├────┼─────┤
│    │        │                                                            │丙○○  │Ｚ000000000│
├──┼────┼──────────────────────────────┼────┼─────┤
│ 7  │MQ-3628 │於93年3月14日01時58分43秒在中清路與環中路口集體闖紅燈(左側  │林耀聰  │Ｚ000000000│
│    │        │進入)於02時19分45秒又在中清、環中路出現                     ├────┼─────┤
│    │        │                                                            │林耀總  │Ｚ000000000│
├──┼────┼──────────────────────────────┼────┼─────┤
│ 8  │M7-8723 │於93年3月14日01時58分43秒在中清路與環中路口集體闖紅燈(左側  │廖宏斌  │Ｚ000000000│
│    │        │進入)                                                       ├────┼─────┤
│    │        │                                                            │乙○○  │Ｚ000000000│
├──┼────┼──────────────────────────────┼────┼─────┤
│ 9  │3J-2250 │於93年3月14日01時58分44秒在中清路與環中路口集體闖紅燈(左側  │陳壽遠  │Ｚ000000000│
│    │        │進入)                                                       ├────┼─────┤
│    │        │                                                            │陳長樂  │Ｚ000000000│
├──┼────┼──────────────────────────────┼────┼─────┤
│ 10 │2571-HQ │於93年3月14日01時58分50秒在中清路與環中路口集體闖紅燈(直行) │陳俊男  │Ｚ000000000│
│    │        │                                                            ├────┼─────┤
│    │        │                                                            │陳俊瑜  │Ｚ000000000│
├──┼────┼──────────────────────────────┼────┼─────┤
│ 11 │2V-9360 │於93年3月14日01時58分54秒在中清路與環中路口集體闖紅燈(左側  │楊世安  │Ｚ000000000│
│    │        │進入)於02時00分51秒還在環中路被警方追                       ├────┼─────┤
│    │        │                                                            │楊忠文  │Ｚ000000000│
├──┼────┼──────────────────────────────┼────┼─────┤
│ 12 │MI-2895 │於93年3月14日01時58分54分在中清路與環中路口集體闖紅燈(左側  │周  明  │Ｚ000000000│
│    │        │進入)                                                       ├────┼─────┤
│    │        │                                                            │周才傑  │Ｚ000000000│
├──┼────┼──────────────────────────────┼────┼─────┤
│ 13 │NR-7753 │於93年3月14日01時58分56秒在中清路與環中路口集體闖紅燈(左側  │張財源  │Ｚ000000000│
│    │        │進入) 於02時08分33秒也停於中清路往市區路邊                  ├────┼─────┤
│    │        │於02時20分40秒仍行駛中清路往郊區上                          │張智超  │Ｚ000000000│
├──┼────┼──────────────────────────────┼────┼─────┤
│ 14 │TN-9560 │於93年3月14日1時59分03秒在中清路與環中路口集體闖紅燈(直行)  │莊吉堂  │Ｚ000000000│
│    │        │                                                            ├────┼─────┤
│    │        │                                                            │莊志遠  │Ｚ000000000│
├──┼────┼──────────────────────────────┼────┼─────┤
│ 15 │5R-3468 │於93年3月14日1時59分06秒在中清路與環中路口集體闖紅燈 (直行) │林淑如  │Ｚ000000000│
│    │        │                                                            ├────┼─────┤
│    │        │                                                            │蔡自宗  │Ｚ000000000│
├──┼────┼──────────────────────────────┼────┼─────┤
│ 16 │Z7-9759 │於93年3月14日01時59分00秒在中清路與環中路口集體闖紅燈(左側  │蕭健銘  │Ｚ000000000│
│    │        │進入)於02時8分30秒仍出現在中清路往市區路邊                  ├────┼─────┤
│    │        ├──────────────────────────────┤張堯信  │Ｚ000000000│
│    │        │於02時20分46秒仍出現在中清路往郊區路上                      │        │          │
├──┼────┼──────────────────────────────┼────┼─────┤
│ 17 │EZ-7711 │於93年3月14日01時59分17秒在中清路與環中路口集體闖紅燈(左側  │朱宏榮  │Ｚ000000000│
│    │        │進入)                                                       │        │          │
│    │        ├──────────────────────────────┼────┼─────┤
│    │        │於02時08分35秒仍在中清路往市區滯留                          │朱宏榮  │Ｚ000000000│
├──┼────┼──────────────────────────────┼────┼─────┤
│ 18 │6800-GR │於93年3月14日01時59分27秒在中清路與環中路口集體闖紅燈(左側  │黃惠雄  │Ｚ000000000│
│    │        │進入)                                                       │        │          │
│    │        ├──────────────────────────────┼────┼─────┤
│    │        │                                                            │黃志強  │Ｚ000000000│
├──┼────┼──────────────────────────────┼────┼─────┤
│ 19 │3R-9103 │本車用物品將車牌遮住號碼致使無法直接辨明其車牌號碼          │林義峰  │Ｚ000000000│
│    │        │於02時17分45秒在環中路 (由北屯區往西屯區方向)內側直行車道集 │        │          │
│    │        │體右轉中清路                                                │        │          │
│    │        ├──────────────────────────────┼────┼─────┤
│    │        │於02時20分32秒在中清路往郊區○○○道直接切入內側快車道      │林俊宏  │Ｚ000000000│
├──┼────┼──────────────────────────────┼────┼─────┤
│ 20 │B7-1915 │於02時00分04秒在中清路與環中路口蛇行                        │楊王招  │Ｚ000000000│
│    │        ├──────────────────────────────┼────┼─────┤
│    │        │於02時46分被保安隊攔下                                      │楊盛君  │Ｚ000000000│
└──┴────┴──────────────────────────────┴────┴─────┘
                                                      Ａ


司法院資訊處製作；財團法人民間司法改革基金會備份。
